【裁判字號】    97,消債更,1741
【裁判日期】    971230
【裁判案由】    聲請更生程序
【裁判全文】
臺灣高雄地方法院民事裁定          97年度消債更字第1741號
聲  請  人  甲○○
上列當事人因消費者債務清理事件聲請更生，本院裁定如下：
    主  文
聲請駁回。
聲請費用由聲請人負擔。
    理  由
一、聲請意旨略以：聲請人前與台北富邦銀行（下稱富邦銀行）
    等銀行訂定消費借貸、信用卡契約，致積欠無擔保債務合計
    新台幣（下同）611,000 元，因無法清償債務，於民國97年
    間，向最大債權銀行富邦銀行申請消費者債務清理條例（下
    稱消債條例）前置協商，惟聲請人另對資產公司積欠債務1,
    007,000 元，因而無法同意富邦銀行所提出月繳8,000 元，
    分84期，利率2 ％之還款方案，致協商不成立。聲請人月薪
    約25,300元，每月除尚須負擔父母親之扶養費用，自97年8
    月又遭強制扣薪，每月扣款5,000 元至10,000元，實已陷不
    能清償債務，爰依消債條例聲請更生云云。
二、按債務人不能清償債務或有不能清償之虞，且無擔保或無優
    先權之債務總額未逾新臺幣1200萬元者，於法院裁定開始清
    算程序或宣告破產前，得向法院聲請更生，消費者債務清理
    條例第3 條、第42條第1 項分別定有明文。又聲請更生或清
    算不合程式或不備其他要件者，法院應以裁定駁回之，但其
    情形可以補正者，法院應定期間先命補正，復為同條例第8
    條所明定。
三、經查：
（一）聲請人雖主張目前每月月薪約25,300元，惟觀諸聲請人96
      年度綜合所得資料清單（見本院卷第12頁），足徵其平均
      月收入約為27,791元（計算式：333491元÷12＝27,791元
      ，元以下四捨五入，以下同），衡以此平均月薪較能客觀
      反應聲請人真實之償債能力，是認其月收入應以27,791元
      計算為合理，至遭銀行強制扣薪部分，因此部分遭扣押之
      薪資亦係用以清償聲請人之前揭債務，自無庸自聲請人每
      月收入扣除。另關於聲請人本人之必要生活支出部分，其
      雖主張每月須支出膳食費6,000 元、油料費545 元、水電
      費2,236 元、通訊費298 元，共9,079 元云云，並據其提
      出發票等單據為憑（見本院卷第21頁至第27頁），惟查聲
      請人並未提出全部憑證以資證明，無從審酌是否均屬必要
      之費用，此部份因消債條例之立法目的，係為使不幸陷入
      經濟困境之人得以清理債務、重建生活，並在清理過程中
      能保有符合人性尊嚴之最低基本生活，而非維持債務人過
      去慣常之寬逸生活，是於評估履行原協商方案是否顯有重
      大困難時，並非由聲請人任意主張其基本生活費用之數額
      ，否則將造成揮霍無度以致清償能力降低，反而易使更生
      程序無從進行，因此本院參酌聲請人居住於高雄縣大樹鄉
      ，是認依內政部所公告之97年度台灣省低收入戶最低生活
      費用每人每月為9,829 元計算為合理。因此，聲請人自承
      其個人每月之必要生活費用為9,079 元，洵認可採。
（二）此外，聲請人主張其每月需支出父親張忠義、母親張謝阿
      雪之扶養費用共12,000元。然按受扶養權利者，以不能維
      持生活而無謀生能力者為限，民法第1117條第1 項定有明
      文；同條第2 項規定，前項無謀生能力之限制，於直系血
      親尊親屬不適用之，即直系血親尊親屬受扶養者，仍須以
      不能維持生活者為限（最高法院87年度臺上字第1696號判
      決意旨參照）。查張忠義雖無收入，但名下卻有10筆土地
      ，此有95、96年度綜合所得稅各類所得資料清單、財產歸
      屬清單在卷可稽（見本院卷第56至58頁），可見張忠義尚
      有相當資力，並非不能維持生活，亦無受聲請人扶養之必
      要，是聲請人此部分之主張要無可採。而聲請人之母張謝
      阿雪名下有1 部汽車，業據聲請人提出張謝阿雪95、96年
      度綜合所得稅各類所得資料清單、財產歸屬清單為證（見
      本院卷第59至61頁），並非毫無財產，參以聲請人未提出
      確實有支付此部分扶養費之證明，爰認聲請人此部分之主
      張亦屬無據。
（三）從而，聲請人每月收入扣除個人必要生活費用後，應尚餘
      18,712元（計算式：27,791元－9,079 ＝18,712元）可資
      還款，足徵聲請人應尚有能力負擔前述富邦銀行所提供月
      繳8,000 元之還款方案，而可能協商成立。另外，聲請人
      對資產公司所欠債務1,007,000 元部分，如以聲請人每年
      可支配餘額為128,544 元（計算式：10,712×12＝128,54
      4 元）計算，則聲請人目前為41歲，工作約8 年後，於勞
      工得退休之年齡前即可還清（計算式：1,007,000 元÷12
      8,544 元＝7.8 年），準此，可認聲請人並無不能清償債
      務或有不能清償之虞。
四、綜上，本件聲請人依現有收入，扣除基本生活支出後，尚難
    謂無餘裕之金額償還債務，且聲請人亦無法提出其確有不能
    清償債務或有不能清償之虞之情，應屬聲請更生之要件不備
    ，且又無從補正，依首揭條文之意旨，自應駁回其更生之聲
    請，爰裁定如主文。
五、依消費者債務清理條例第8 條前段、第15條，民事訴訟法第
    95 條 、第78條，裁定如主文。
中    華    民    國    97    年    12    月    30    日
              民事第五庭    法      官  鄭凱文
上為正本係照原本作成。
如不服本裁定，應於裁定送達後10日內，以書狀向本院提出抗告
，並繳納抗告費新臺幣1千元。
中    華    民    國    97    年    12    月    30    日
                            書  記  官  張家瑜


司法院資訊處製作；財團法人民間司法改革基金會備份。
